【裁判字號】    99,訴,344
【裁判日期】    990820
【裁判案由】    毒品危害防制條例
【裁判全文】
臺灣高雄地方法院刑事判決               99年度訴字第344號
公  訴  人  臺灣高雄地方法院檢察署檢察官
被      告  甲○○
指定辯護人  本院公設辯護人  黃秋葉
上列被告因毒品危害防制條例案件，經檢察官提起公訴（98年度
偵字第31611 號），本院判決如下：
    主  文
甲○○販賣第二級毒品，處有期徒刑參年捌月。未扣案販賣第二
級毒品所得財物共新臺幣壹仟貳佰元，及販賣第三級毒品所得財
物新臺幣壹仟陸佰元均沒收之，如全部或一部不能沒收時，以其
財產抵償之；未扣案0000000000號行動電話壹支（序
號：000000000000000，含SIM 卡）沒收，如全
部或一部不能沒收時，應追徵其價額。
    事  實
一、甲○○明知MDMA（俗稱搖頭丸）、愷他命分別係毒品危害防
    制條例第2 條第2 項第2 款、第3 款所列管之第二級、第三
    級毒品，依法不得販賣或持有，竟基於販賣第二級毒品、第
    三級毒品以營利之犯意，以0000000000號行動電話門號作為
    聯絡工具，於民國96年11月20日3 時45分許，該門號接獲丙
    ○○以0000000000號行動電話來電，議妥毒品交易條件後，
    甲○○即於同日4 時許，在高雄市三民區○○○路900 號全
    家便利超商前，以新台幣（下同）2800元之代價，同時販賣
    第二級毒品搖頭丸3 顆（代價1200元）及第三級毒品愷他命
    1 包（重量4 公克、代價1600元）給丙○○。嗣於96年11月
    23日晚上6 時20分許，經警持搜索票在高雄市三民區○○○
    路148 號旁之高雄銀行前查獲甲○○，搜索甲○○身體及其
    所騎乘車號690-CCW 機車，查扣與本案犯罪無關之現金新臺
    幣（下同）56,200元，隨後於同日晚上7 時30分許，經甲○
    ○同意帶同員警至張健鵬位於高雄市三民區○○○路148 號
    11樓之2 之租屋處內執行搜索，當場扣得與本案無關之甲○
    ○所寄藏具有殺傷力之改造手槍1 支（業經另案判處罪刑確
    定，槍枝管制編號:0000000000 ，含彈匣1 個）、子彈2 顆
    及非甲○○所有之黑色手提袋1 個，及其他與本案犯罪無關
    之NOKIA 牌手機3 支（序號分別為：000000000000000 、00
    0000000000000 、000000000000000 ）、帳冊2 本、MOTORO
    LA牌手機2 支、TIANYU牌手機1 支、NOKIA 牌手機1 支、現
    金100,100 元、愷他命7 包（共6.36公克）、一粒眠3 包（
    共299 顆，合計54.26 公克）、吸食愷他命之煙盒2 個、SO
    NY ERICSSON 牌手機1 支、電子磅秤1 台、愷他命191 包（
    毛重260.88公克）、搖頭丸335 顆（毛重105.29公克）、一
    粒眠498 顆（毛重90.42 公克）、電子磅秤1 台、分裝愷他
    命所用之鐵盤2 個、夾鍊袋2 批等物，而查悉上情。
二、案經臺灣高雄地方法院檢察署檢察官自動檢舉偵查起訴。
    理  由
壹、程序方面（證據能力之判斷）：
一、按被告以外之人（包括證人、鑑定人、告訴人、被害人及共
    同被告等）於審判外之陳述雖不符刑事訴訟法第159 條之1
    至之4 等4 條之規定，而經當事人於審判程式同意作為證據
    ，法院審酌該言詞陳述或書面陳述作成時之情況，認為適當
    者，亦得為證據；當事人、代理人或辯護人於法院調查證據
    時，知有刑事訴訟法第159 條第1 項不得為證據之情形，而
    未於言詞辯論終結前聲明異議者，視為有前項之同意，同法
    第159 條之5 定有明文。查本判決所引用之證據資料屬於被
    告以外之人於審判外之言詞、書面陳述者，均經本院於調查
    證據程序逐一提示並告以要旨，檢察官、被告及辯護人均未
    於言詞辯論終結前聲明異議，本院審酌上開證據作成時之情
    況，無不當取供或違反自由意志而陳述等情形，且均與本案
    待證事實具有關聯性，認為以之作為本案之證據亦屬適當，
    依刑事訴訟法第159 條之5 規定，應有證據能力。
貳、實體方面：
一、上開犯罪事實，業據被告甲○○於偵查中供稱：丙○○有用
    1600元向伊買4 公克K 他命，在明誠路的全家便利超商等語
    （見31611 號偵查卷第30至31頁），於本院供承：丙○○曾
    於96年11月20日凌晨3 時45分許，向伊購買K 他命4 克、搖
    頭丸3 顆，「3 件褲子」指K 他命3 克，「多加1 件褲子」
    指再多1 克K 他命，伊賣他1 克400 元，4 克1600元；「3
    件衣服」指3 顆搖頭丸，1 顆賣他400 元，3 顆1200元，伊
    與丙○○約在明誠一路900 號全家便利商店前面交易；門號
    0000000000是伊所有等語（見本院訴字卷第14、57至60頁）
    ，核與證人丙○○於偵查及本院證述其以0000000000、00
    00000000門號撥打被告手機門號，向被告購買搖頭丸，「褲
    子」指K 他命，「衣服」指搖頭丸，交易地點在明誠路他家
    樓下的全家商店，此次交易共買4 克K 他命1600元及3 顆搖
    頭丸1200元，共2800元等語大致相符（見31611 號偵卷第15
    至16頁、本院訴字卷第31至35頁），並有被告使用之行動電
    話門號0000000000與丙○○使用之行動電話門號0000000000
    於96年11月20日3 時45分20秒、3 時54分53秒通話之通訊監
    察譯文、臺灣屏東地方法院檢察署96屏檢光張監（續）字第
    457 號通訊監察書各1 份在卷為憑（見內政部警政署保安警
    察第三總隊第二大隊警卷第117 、127 頁），堪以認定。
二、新舊法比較：
  (一)被告行為後，毒品危害防制條例於98年5 月20日修正公布，
    針對當次公布之修正條文，其中第4 條第2 項、第3 項、第
    17條規定，已有修正。故本案應依刑法第2 條第1 項規定，
    依「從舊從輕」原則而為比較，爰說明如下：
  1.被告行為時之毒品危害防制條例第4 條第2 項規定：「製造
    、運輸、販賣第二級毒品者，處無期徒刑或7 年以上有期徒
    刑，得併科新臺幣7 百萬元以下罰金」，修正後提高得併科
    之罰金數額至新臺幣1 千萬元；修正前同條例第4 條第3 項
    規定：「製造、運輸、販賣第三級毒品者，處5 年以上有期
    徒刑，得併科新臺幣5 百萬元以下罰金。」，修正後提高得
    併科之罰金數額至新臺幣7 百萬元，應以被告行為時之規定
    即修正前之毒品危害防制條例第4 條第1 項、第2 項規定對
    被告較為有利。
  2.被告行為時之毒品危害防制條例第17條規定：「犯第4 條第
    1 項至第4 項、第5 條第1 項至第4 項前段、第6 條第1 項
    至第4 項、第7 條第1 項至第4 項、第8 條第1 項至第4 項
    、第10條或第11條第1 項、第2 項之罪，供出毒品來源，因
    而破獲者，得減輕其刑。」，修正後則規定：「（第1 項）
    犯第4 條至第8 條、第10條或第11條之罪，供出毒品來源，
    因而查獲其他正犯或共犯者，減輕或免除其刑。（第2 項）
    犯第4 條至第8 條之罪於偵查及審判中均自白者，減輕其刑
    。」，核修正後之規定，第1 項除修正「因而破獲者」文字
    為「因而查獲其他正犯或共犯者」外，並刪除原條文「得減
    輕或免除其刑」之「得」字；第2 項則增列自白減輕其刑之
    規定，被告於偵查及本院均自白，於量刑適用上，自以修正
    後之規定對被告較為有利。
  3.上開毒品危害防制條例第4 條第2 項、第3 項、第17條之規
    定，係對法定刑度與減輕其刑之適用規定，自不宜割裂而分
    別為新舊法之適用，而按新舊法適用孰者對被告較為有利，
    應先審查應否諭知無罪，次審查應否諭知免訴、不受理，再
    次則審查有無法定必應免刑之情形；如無前開情形，則比較
    新舊法之罪刑孰為最有利。是以本案應就第17條減輕或免除
    其刑之規定先為比較，依上開比較結果，係以修正後之第17
    條對被告較為有利，本件被告之犯行，自應全部適用98年5
    月20日修正公布、同年月22日生效施行之毒品危害防制條例
    第4 條第2 項、第3項、第17條之規定處斷。
三、論罪科刑：
  (一)按MDMA（俗稱搖頭丸）、愷他命分別係毒品危害防制條例第
    2 條第2 項第2 款、第3 款所列管之第二級、第三級毒品。
    核被告所為，係犯修正後毒品危害防制條例第4 條第2 項販
    賣第二級毒品罪、同條第3 項販賣第三級毒品罪。被告販賣
    前持有第二級毒品MDMA之低度行為，應為其販賣第二級毒品
    MDMA之高度行為所吸收，不另論罪（持有第三級毒品愷他命
    部分，因無證據證明被告販賣與丙○○之愷他命純值淨重超
    過20公克以上，不構成持有第三級毒品罪）。被告以1 販賣
    行為，同時觸犯販賣第二級毒品罪、販賣第三級毒品罪，係
    1 行為觸犯2 罪名，為想像競合犯，應依刑法第55條規定從
    一重論以販賣第二級毒品罪。公訴人雖未就被告販賣第二級
    毒品搖頭丸（即MDMA）部分起訴，然該部份犯行與已起訴之
    販賣第三級毒品愷他命部分，有想像競合之裁判上一罪關係
    ，為起訴效力所及，檢察官亦於99年7 月2 日補充理由書中
    說明（見本院訴字卷第49至50頁），本院自得併予審理。又
    犯毒品危害防制條例第4 條至第8 條之罪，於偵查及審判中
    均自白者，減輕其刑，修正後毒品危害防制條例第17條第2
    項定有明文。被告於本院審理時自白有販賣搖頭丸、K 他命
    予丙○○，雖偵查中其僅自白有販賣1600元K 他命予丙○○
    等語（見31611 號偵查卷第30頁），然由該次訊問筆錄觀之
    ，檢察官僅訊問被告販賣K 他命之事，並未偵訊被告關於販
    賣搖頭丸部分，被告自無從於偵查中自白販賣第二級毒品搖
    頭丸部分，依毒品危害防制條例第17條第2 項之立法精神，
    被告販賣第二級毒品部分，應仍有修正後毒品危害防制條例
    第17條第2 項規定減輕其刑之適用。爰審酌被告不思以正當
    途徑營利謀生，明知毒品戕害施用者身體至鉅，且施用者為
    購買毒品以解除毒癮，往往不惜耗費鉅資，以致散盡家財連
    累家人，甚或鋌而走險犯罪，危害社會治安，卻仍為一己私
    利，無視國家管制毒品之禁令，販賣第二級毒品MDMA（即搖
    頭丸）、第三級毒品愷他命予丙○○，惟其犯後坦承犯行，
    所販賣毒品數量非多等一切情狀，量處如主文所示之刑。
  (二)販賣第二級毒品所得財物共1200元，及販賣第三級毒品所得
    財物1600元，雖未經扣案，仍應依毒品危害防制條例第19條
    第1 項規定沒收，如全部或一部不能沒收時，以其財產抵償
    之。未扣案之0000000000號行動電話1 支（序號：00000000
    0000000 ，含SIM 卡），為被告所有，業據其供述在卷（見
    同上警卷第4 頁），且為被告供犯本案販賣第二、三級毒品
    所用之物，業經本院認定如前，爰依毒品危害防制條例第19
    條第1 項之規定，宣告沒收，若一部或全部不能沒收，應追
    徵其價額。
  (三)至於在高雄市三民區○○○路148 號旁之高雄銀行前查獲甲
    ○○，搜索甲○○身體及其所騎乘車號690-CCW 機車，所扣
    之現金56,200元，及在案外人張健鵬位於高雄市三民區○○
    ○路148 號11樓之2 之租屋處內查獲之被告所寄藏具有殺傷
    力之改造手槍1 支（業經另案判處罪刑確定，槍枝管制編號
    :000000000 0，含彈匣1 個）、子彈2 顆及非被告所有之黑
    色手提袋1 個、NOKI A牌手機3 支（序號分別為：00000000
    0000000 、00000000 0000000、000000000000000 ）、帳冊
    2 本、MOTOROLA牌手機2 支、TIANYU牌手機1 支、NOKIA 牌
    手機1 支、現金100, 100元、愷他命7 包（共6.36 公 克）
    、一粒眠3 包（共299 顆，合計54.26 公克）、吸食愷他命
    之煙盒2 個、SONYERIC SSON 牌手機1 支、電子磅秤1 台、
    愷他命191 包（毛重260. 88 公克）、搖頭丸335 顆（毛重
    105.29公克）、一粒眠498 顆（毛重90.42 公克）、電子磅
    秤1 台、分裝愷他命所用之鐵盤2 個、夾鍊袋2 批等物，均
    無證據證明與本案有直接關係，爰均不予宣告沒收。
據上論斷，應依刑事訴訟法第299 條第1 項前段，修正後毒品危
害防制條例第4 條第2 項、第3 項、第17條第2 項、第19條第1
項，刑法第2 條第1 項、第11條、第55條，判決如主文。
本案經檢察官乙○○到庭執行職務。
中    華    民    國    99    年    8     月    20    日
                  刑事第六庭  審判長法  官  李璧君
                                    法  官  曾仁勇
                                    法  官  曾鈴
以上正本證明與原本無異。
如不服本判決應於收受送達後10日內向本院提出上訴書狀，並應
敘述具體理由；如未敘述上訴理由者，應於上訴期間屆滿後20日
內向本院補提理由書（均須按他造當事人之人數附繕本）「切勿
逕送上級法院」。
中    華    民    國    99    年    8     月    23    日
                                    書記官  李月君
附錄本判決論罪科刑法條：
毒品危害防制條例第4條
製造、運輸、販賣第一級毒品者，處死刑或無期徒刑；處無期徒
刑者，得併科新臺幣 2 千萬元以下罰金。
製造、運輸、販賣第二級毒品者，處無期徒刑或 7 年以上有期
徒刑，得併科新臺幣 1 千萬元以下罰金。
製造、運輸、販賣第三級毒品者，處 5 年以上有期徒刑，得併
科新臺幣 7 百萬元以下罰金。
製造、運輸、販賣第四級毒品者，處 3 年以上 10 年以下有期
徒刑，得併科新臺幣 3 百萬元以下罰金。
製造、運輸、販賣專供製造或施用毒品之器具者，處 1 年以上
7 年以下有期徒刑，得併科新臺幣 1 百萬元以下罰金。
前五項之未遂犯罰之。

司法院資訊處製作；財團法人民間司法改革基金會備份。
